【裁判字號】    97,簡上,75
【裁判日期】    970826
【裁判案由】    廢棄物清理法
【裁判全文】
臺灣板橋地方法院刑事判決              97年度簡上字第75號
公  訴  人  臺灣板橋地方法院檢察署檢察官
上  訴  人
即  被  告  丁○○
            甲○○
            乙○○
            丙○○
共      同
選任辯護人  袁瑞成律師
            吳慶隆律師
上列上訴人即被告等因違反廢棄物清理法案件，不服本院中華民
國96年12月24日96年度簡字第8405號第一審判決（起訴案號：96
年度偵字第19780 號），提起上訴，本院管轄第二審之合議庭認
應適用通常程序自為第一審判決如下：
    主  文
原判決撤銷。
丁○○、甲○○、乙○○、丙○○均無罪。
    理  由
一、公訴意旨略以：被告丁○○係建智營造有限公司（下稱建智
    公司）在臺北縣泰山鄉○○街附近某工地（下稱本案工地）
    之現場負責人，明知從事廢棄物清除、處理業務者，應向直
    轄市、縣（市）主管機關或中央主管機關委託之機關申請核
    發公民營廢棄物清除處理機構許可文件後，始得受託清除、
    處理廢棄物業務，竟未經主管機關許可，基於違反廢棄物清
    理法犯意，先於民國96年7 月中旬起，向與其具有犯意聯絡
    且未取得清除處理廢棄物許可文件之被告甲○○，借用甲○○所有之臺北縣新莊市○○段第0000-0000 、0000-0000 、
    0000-0000 號土地（下稱本案堆置土地）供本案工地臨時置
    放廢土之用，復自同年8 月15日及同年8 月28日起，分別以
    日薪新臺幣7 千元、9 千元為代價，僱請與其具有犯意聯絡
    之被告乙○○駕駛GP-589號營業大貨車（下稱甲車）、被告
    丙○○駕駛MW-095號營業大貨車（下稱乙車），自本案工地
    載運營建剩餘廢土至本案堆置土地傾倒、堆置；嗣經警於同
    年8 月28日10時10分許，在本案堆置土地，會同臺北縣新莊
    市公所清潔隊人員當場查獲乙○○、丙○○，並扣得挖土機
    1 部、營業用大貨車2 部，復循線查獲丁○○、甲○○等情
    。因認被告丁○○、甲○○、乙○○、丙○○所為，均係涉
    嫌違反廢棄物清理法第46條第1 項第4 款之未領有廢棄物處
    理許可文件，從事廢棄物處理罪嫌。
二、按犯罪事實應依證據認定之，無證據不得認定犯罪事實；又
    不能證明被告犯罪者，即應諭知無罪之判決，刑事訴訟法第
    154 條第2 項、第301 條第1 項分別定有明文。次按事實之
    認定，應憑證據，如未能發現相當證據，或證據不足以證明
    ，自不能以推測或擬制之方法，為裁判基礎；且認定犯罪事
    實，所憑之證據，無論直接或間接證據，其為訴訟上之證明
    ，須於通常一般之人均不致有所懷疑，而得確信其為真實之
    程度者，始得據之為有罪之認定，倘其證明尚未達到此一程
    度，而有合理性懷疑之存在時，即無從為有罪之認定，分別
    有最高法院40年台上字第86號、76年台上字第4986號判例可
    資參酌。
三、公訴人認被告丁○○、甲○○、乙○○、丙○○涉有上開違
    反廢棄物清理法之犯嫌，無非係以被告丁○○等四人於警詢
    及偵查中之供述、新莊市處理違反廢棄物清理法案件告發單
    影本、扣押物品目錄表各1 紙、代保管單及土地所有權狀影
    本各3 紙、查獲現場照片8 張、扣案挖土機1 部及營業用大
    貨車2 部等證據資料為其主要論據。訊據被告丁○○等四人
    固坦承有前揭起訴書所載自本案工地載運、傾倒、堆置營建
    剩餘廢土在本案堆置土地上之事實，惟均堅決否認有何違反
    廢棄物清理法之犯行，辯稱：渠等從事道路工程挖起來的土
    方跟柏油（即瀝青）並非屬於廢棄物，土方部分工程業主台
    電公司有給建智公司處理費用，會送到合法的堆置場，柏油
    部分則會送到瀝青廠回收，係因當時本案工地附近路面太狹
    窄，所以才先由乙○○駕駛甲車將土方、柏油先分類載運堆
    放至本案堆置土地上，再由丙○○用乙車先將土方轉運出去
    等語。是本案首應審究者，厥為被告丁○○等四人所為載運
    、傾倒、堆置者，是否確屬於廢棄物清理法所規定之廢棄物
    ，經查：
（一）本案建智公司係向臺灣電力公司承攬施作頂湖～樹德一進
      一出迴龍161KV 線地下電纜管路工程，因此在本案工地進
      行開挖道路進行管路埋設工程，有95年10月11日承攬契約
      1 份附卷可稽，而證人即開立卷內新莊市處理違反廢棄物
      清理法案件告發單之稽查員戊○○於本院審理時，到庭證
      稱：本案是由我協助警方查獲，發現大卡車載運廢土就攔
      查，現場我有看到一些廢土，就是普通的泥土、石塊，旁
      邊有一些少許的瀝青，還有水溝的水泥蓋、水泥塊，沒有
      金屬、玻璃、紙屑、木屑之類的物品等情明確，並有現場
      照片8 張附卷可稽，已足認定被告丁○○等四人係載運、
      傾倒、堆置因道路工程所產生之土方、混凝土塊及瀝青塊
      之情無訛。
（二）本院就前開土方、混凝土塊及瀝青塊是否屬於廢棄物清理
      法所規定之廢棄物，經分別函詢內政部營建署、行政院環
      境保護署後，可知依行政院86年12月31日台86內字第5210
      9 號函示及內政部訂定之「營建剩餘土石方處理方案」，
      營建工程剩餘土石方包括：建築工程、公共工程及其他民
      間工程所產生之剩餘泥、土、砂、石、磚、瓦、混凝土塊
      等，屬有用資源，非屬廢棄物範圍，其主管機關為內政部
      營建署。至於因施工所附帶產生之金屬屑、玻璃碎片、廢
      塑膠、廢木材等廢棄物，則屬營建廢棄物，由行政院環境
      保護署主管，惟如營建剩餘土石方混雜營建廢棄物未予分
      類，則為營建混合物，於管理上歸屬營建廢棄物範疇。而
      內政部嗣依資源回收再利用法第15條第3 項、營建事業再
      生資源再生利用管理辦法第4 條第1 項規定，於96年4 月
      23 日 以台內營字第0960802277號公告瀝青混凝土挖（刨
      ）除料為營建事業再生利用之之再生資源項目，是營造業
      產生之瀝青混凝土挖（刨）除料經上開公告後，已非屬營
      建事業廢棄物種類之適用範疇，惟其未依規定回收再利用
      者，依資源回收再利用法第19條規定，可視為廢棄物等情
      ，有內政部營建署97年6 月27日營署建管字第0970034873
      號函文、行政院環境保護署97年6 月30日環署廢字第0970
      044814號函文各1 份附卷可稽，足見道路工程所產生之剩
      餘土石方（含混凝土塊）、瀝青混凝土挖（刨）除料，若
      依「營建剩餘土石方處理方案」等相關規定予以分類、回
      收再利用者，即均非屬廢棄物清理法所規範之廢棄物甚明
      。
（三）查證人戊○○於本院審理時，復證稱：現場有看到一些廢
      土，乙車是負責把廢土運出，沒有瀝青只有土石，瀝青是
      由甲車載運到現場，單純只有載瀝青，沒有與廢土放在一
      起，司機有說這是他們要回收。瀝青本來就有專門回收廠
      在回收，因為價錢不錯，不可能隨便丟掉等語明確，足認
      被告丁○○等人當時確係將土石方、瀝青混凝土挖（刨）
      除料予以事先分類清運，並無相互摻雜或混合其餘營建廢
      棄物之情。再觀諸建智公司就本案地下電纜管路工程所產
      生之剩餘土石方實已委由竹康工程有限公司（即木盛土石
      方資源堆置場）收容處理，有營建工程土石方資源堆置處
      理作業合約書、木盛土石方資源堆置場同意書、營建工程
      剩餘土石方運送證明文件各1 份在卷可佐，而被告丙○○
      於檢察官訊問時起，則堅稱：我是至查獲地點載台電挖出
      來的廢土到新竹的木盛土資場等語，核與戊○○在現場所
      見乙車要運出廢土之情況相符，是被告丁○○等四人就本
      案道路工程所產生之土石方等物當無任意棄置不予回收之
      意，否則何須大費周章由被告乙○○、丙○○分別駕駛甲
      車、乙車接續進行清除轉運，另遍查卷內亦未見檢察官提
      出證據證明被告丁○○等四人就該道路工程所產生之瀝青
      塊有何將未依規定回收再利用之舉，是依現有積極證據資
      料，要難認前揭土方、混凝土塊及瀝青塊係屬廢棄物清理
      法所規定之廢棄物，故被告丁○○等四人自同無違犯廢棄
      物清理法之主觀犯意。
四、綜上所述，本案被告丁○○等四人所為載運、傾倒、堆置者
    ，既無法使本院達到係屬於廢棄物清理法第46條第1 項等規
    定所稱廢棄物之確信，要無課以被告丁○○等四人該條項罪
    刑之餘地。此外，復查無其他確切之證據足以證明被告丁○○等四人確有如公訴人所指之違反廢棄物清理法犯行，揆諸
    前揭法條及判例意旨，渠等犯罪尚屬不能證明，不能證明被
    告丁○○等四人犯罪。末按地方法院對被告為簡易判決處刑
    後，經提起上訴，地方法院合議庭認應為無罪判決之諭知者
    ，依刑事訴訟法第455 條之1 第3 項準用同法第369 條第2
    項之規定意旨，應由該地方法院合議庭撤銷簡易庭之判決，
    改依第一審通常程序審判（最高法院91年度台非字第21號判
    決意旨參照）。本案既不能證明被告丁○○等四人犯罪，原
    審遽為被告丁○○等四人有罪之判決，尚有違誤，故被告丁○○等四人上訴意旨否認犯罪，為有理由，應由本院合議庭
    撤銷原判決，自為第一審無罪之判決。
據上論斷，依刑事訴訟法第455 條之1 第1 項、第3 項、第369
條第1 項前段、第2 項、第364 條、第301 條第1 項，判決如主
文。
本案經檢察官顏世翠到庭執行職務。
中    華    民    國    97    年    8     月    26    日
                刑事第十五庭  審判長法  官  陳 鴻 清
                                    法  官  劉 安 榕
                                    法  官  張 兆 光
上列正本證明與原本無異。
如不服本判決，應於判決送達後10日內敘明上訴理由，向本院提
出上訴狀 (應附繕本)，上訴於臺灣高等法院。
                                    書記官  曹 秋 冬
中    華    民    國    97    年    8     月    29    日


司法院資訊處製作；財團法人民間司法改革基金會備份。
